【裁判字號】    98,訴,447
【裁判日期】    980326
【裁判案由】    違反毒品危害防制條例
【裁判全文】
臺灣彰化地方法院刑事判決                98年度訴字第447號
公  訴  人  臺灣彰化地方法院檢察署檢察官
被      告  甲○○
上列被告因違反毒品危害防制條例案件，經檢察官提起公訴（98
年度毒偵字第101 、184 號），於本院準備程序中，被告就被訴
事實為有罪之陳述，經裁定改行簡式審判程序，本院判決如下：
    主  文
甲○○施用第一級毒品，累犯，處有期徒刑玖月。又施用第一級
毒品，累犯，處有期徒刑捌月，扣案之海洛因壹包（驗餘淨重零
點零陸柒陸公克）沒收銷燬之。應執行有期徒刑壹年參月，扣案
之海洛因壹包（驗餘淨重零點零陸柒陸公克）沒收銷燬之。
    犯罪事實
一、甲○○前於民國91年間，因連續施用第一級毒品案件，經本
    院裁定令入戒治處所施以強制戒治，於92年9 月5 日執行完
    畢出監；其所犯刑事案件部分，經本院以91年度訴字第1219
    號判決判處有期徒刑10月確定。復於前揭強制戒治執行完畢
    釋放後5 年後之95年間，因施用第一級毒品案件，經本院以
    95年度訴字第698 號判決判處有期徒刑1 年確定，嗣經本院
    以96年度聲減字第1323號裁定減刑為有期徒刑6 月確定（第
    1 案）；另因施用第一級毒品案件，經本院以95年度訴字第
    2022號判決判處有期徒刑1 年2 月確定（第2 案）；及因竊
    盜案件，經本院以95年度易字第1035號判決判處有期徒刑3
    月確定（第3 案），第2 、3 案之罪嗣經本院以96年度聲減
    字第1322號裁定減刑為有期徒刑7 月、1 月又15日，合併定
    應執行有期徒刑8 月確定，並與第1 案之罪經接續執行，於
    97年2 月29日縮刑期滿執行完畢。詎其仍未戒除毒癮，復基
    於施用第一級毒品海洛因之犯意，而為下列施用毒品犯行：
（一）先於97年11月22日14時許，在其位於彰化縣福興鄉同安村
      同安巷18號住處，以將第一級毒品海洛因粉末置入注射針
      筒內加水後，再以針筒注射血管之方式，施用第一級毒品
      海洛因1 次。嗣於97年11月24日上午7 時10分許，為警持
      本院核發之搜索票在其前揭住處查獲，且經徵得其同意採
      集尿液送驗，結果呈嗎啡陽性反應。
（二）另於98年1 月19日中午12時許，在其前揭住處，以將第一
      級毒品海洛因粉末置入注射針筒內加水後，再以針筒注射
      血管之方式，施用第一級毒品海洛因1 次。嗣於98年1 月
      19日15時30分許，甲○○騎乘車牌號碼YHM-881 號重型機
      車，行經彰化縣鹿港鎮○○○路與三民路口時，因形跡可
      疑而為警攔查，其在未被有偵查犯罪職權之機關或公務員
      發覺前，即主動將藏在鞋底之第一級毒品海洛因（驗餘淨
      重0.0676公克）交由警員查扣，而向警員供出施用第一級
      毒品犯行，自首而接受裁判，並同意採集尿液送驗，結果
      呈嗎啡陽性反應，而查悉上情。
二、案經彰化縣警察局鹿港分局報請臺灣彰化地方法院檢察署檢
    察官偵查起訴。
    理  由
一、按除被告所犯為死刑、無期徒刑、最輕本刑為3 年以上有期
    徒刑之罪或高等法院管轄第1 審案件者外，於前條第1 項程
    序進行中，被告先就被訴事實為有罪之陳述時，審判長得告
    知被告簡式審判程序之旨，並聽取當事人、代理人、辯護人
    及輔佐人之意見後，裁定進行簡式審判程序；除簡式審判程
    序及簡易程序案件外，第1 審應行合議審判，刑事訴訟法第
    273 條之1 第1 項、第284 條之1 分別定有明文。本件被告
    甲○○所涉係死刑、無期徒刑、最輕本刑為3 年以上有期徒
    刑之罪或高等法院管轄第1 審案件以外之罪，並於本院行準
    備程序時就被訴事實為有罪之陳述，本院合議庭依前揭規定
    ，經評議結果，裁定改由受命法官獨任行簡式審判程序。
二、上開犯罪事實，業據被告甲○○於本院審理時坦承不諱，又
    被告為警採集其尿液送驗結果，確呈嗎啡陽性反應，此有彰
    化縣警察局鹿港分局委託檢驗尿液代號與真實姓名對照認證
    單2 紙及詮昕科技股份有限公司分別於97年12月11日、98年
    2 月6 日出具之濫用藥物尿液檢驗報告各1 紙附卷可稽。再
    扣案之白色粉末1 包，經鑑驗結果，確係海洛因無訛（驗餘
    淨重0.0676公克），有行政院衛生署草屯療養院鑑定書1 紙
    在卷可參，此外復有該第一級毒品海洛因1 包扣案可資佐證
    ，足徵被告之自白確與事實相符。本件事證明確，被告上開
    犯行洵堪認定，應依法論科。
三、按修正毒品危害防制條例就施用毒品者，僅於「初犯」及「
    5 年後再犯」二種情形，有其追訴條件之限制，即須於初犯
    經觀察、勒戒或強制戒治釋放後，5 年內均無施用毒品之行
    為，始能認其前所實施之觀察、勒戒或強制戒治已足遮斷毒
    癮，而得於5 年後再犯時，再予適用初犯之規定，重行觀察
    、勒戒等程序；倘5 年內已經再犯，被依法追訴處罰，縱其
    第3次（或第3次以上）施用毒品之時間在初犯釋放5 年以後
    ，即與「5年後再犯」之情形有別，且因已於「5年內再犯」
    ，顯見其再犯率甚高，原實施觀察、勒戒或強制戒治，已無
    法收其實效，而無5 年戒斷期之存在，自無再經觀察、勒戒
    及強制戒治之必要，應由檢察官逕行起訴，此有最高法院95
    年度臺非字第59、65號判決及95年度第7 次刑事庭會議及97
    年度第5 次刑事庭會議決議意旨足供參照。查本件被告前於
    91年間，因連續施用第一級毒品案件，經本院裁定令入戒治
    處所施以強制戒治，於92年9 月5 日執行完畢出監；其所犯
    刑事案件部分，經本院以91年度訴字第1219號判決判處有期
    徒刑10月確定。其復於前揭強制戒治執行完畢釋放後5 年後
    之95年間，因施用第一級毒品案件，經本院以95年度訴字第
    698 號判決判處有期徒刑1 年確定，嗣經本院以96年度聲減
    字第1323號裁定減刑為有期徒刑6 月確定等情，有臺灣彰化
    地方法院檢察署刑案資料查註紀錄表及臺灣高等法院被告前
    案紀錄表各1 份在卷可考，則其再犯本件施用第一級毒品犯
    行，按諸前揭說明，即與5 年後再犯之情形有別，自應逕行
    追訴。
四、核被告甲○○所為，係犯毒品危害防制條例第10條第1 項之
    施用第一級毒品罪。被告持有第一級毒品進而施用，其持有
    第一級毒品之低度行為，應各為其施用第一級毒品之高度行
    為吸收，不另論罪。被告所犯2 次施用第一級毒品海洛因之
    犯行，犯意各別，應予分論併罰。又被告有上開犯罪事實欄
    所載之前科紀錄，有臺灣高等法院被告前案紀錄表、臺灣彰
    化地方法院檢察署刑案資料查註紀錄表各1 份在卷可憑，其
    於有期徒刑執行完畢後，5 年內故意再犯本件有期徒刑以上
    之罪，均為累犯，應分別依刑法第47條第1 項之規定加重其
    刑。另按刑法第62條所謂「發覺」，固非以有偵查犯罪職權
    之機關或人員確知其人犯罪無誤為必要，而於對其發生嫌疑
    時，即得謂為已發覺；但此項對犯人之嫌疑，仍須有確切之
    根據得為合理之可疑者，始足當之，若單純主觀上之懷疑，
    要不得謂已發生嫌疑（最高法院72年臺上字第641 號判例意
    旨參照）。本件被告如犯罪事實欄一之(二)所示施用第一級毒
    品之犯行，被告係主動向執行臨檢警員坦承其施用第一級毒
    品之犯行，而警員當場亦無具體事證足資證明被告確實涉有
    施用毒品之犯行，則被告在其上開施用第一級毒品犯行未為
    有偵查權限之機關發覺前，即主動向警員自首前開施用毒品
    犯行，且交付上開扣案毒品海洛因，並自願接受裁判，此除
    據被告供明在卷外，復有被告之彰化縣警察局鹿港分局98年
    1 月19日警詢筆錄1 份在卷可佐，足認被告確係在警員未發
    現有確切之根據得為合理之懷疑前，即主動供述其施用第一
    級毒品海洛因，是被告就犯罪事實欄一之(二)所示施用第一級
    毒品之犯行，係對於未發覺之罪自首而接受裁判，茲依刑法
    第62條前段規定減輕其刑，並依法先加重後減輕之。爰審酌
    被告有多次施用毒品前科、施用毒品之動機、目的、方法、
    不知珍惜身體、施用毒品所生危害，暨其犯後坦承犯行之態
    度等一切情狀，分別量處如主文所示之刑，並定其應執行刑
    ，以示懲儆。另扣案之海洛因1 包（驗餘淨重0.0676公克）
    ，係屬第一級毒品，應依毒品危害防制條例第18條第1 項前
    段規定沒收銷燬之。
據上論斷，應依刑事訴訟法第273 條之1 第1 項、第299 條第1
項前段，毒品危害防制條例第10條第1 項、第18條第1 項前段，
刑法第11條、第47條第1 項、第62條前段、第51條第5 款，判決
如主文。
本案經檢察官陳信郎到庭執行職務。
中    華    民    國    98    年    3     月    26    日
                      刑事第七庭      法  官  郭麗萍
以上正本證明與原本無異。
如不服本判決應於收受判決後10日內向本院提出上訴書狀，並應
敘述具體理由；其未敘述上訴理由者，應於上訴期間屆滿後20日
內向本院補提理由書（均須按他造當事人之人數附繕本）「切勿
逕送上級法院」。
中    華    民    國    98    年    3     月    26    日
                                      書記官  吳冠慧
附錄本案論罪科刑法條全文：
毒品危害防制條例第10條
施用第一級毒品者，處 6 月以上 5 年以下有期徒刑。
施用第二級毒品者，處 3 年以下有期徒刑。


司法院資訊處製作；財團法人民間司法改革基金會備份。
